臺灣臺北地方法院刑事判決　　　　　　 96年度交訴字第129號
公　訴　人　臺灣臺北地方法院檢察署檢察官
被　　　告　甲○○
上列被告因業務過失致死案件，經檢察官提起公訴（96年度偵字
第12037號），本院判決如下：
    主  文
甲○○從事業務之人，因業務上之過失致人於死，處有期徒刑玖
月。緩刑貳年，並依雙方於民國九十六年十一月二十六日在本院
所成立和解筆錄之內容及條件，按月給付被害人家屬總額計新台
幣貳拾萬元之款項。
    事  實
一、甲○○係以駕駛自用小貨車運送貨物為日常生活主要業務之
    人，於民國96年6月8日凌晨4時30分，駕駛車號8489-QE號自
    用小貨車，沿臺北市中山區○○○路○ 段由北往南快車道第
    一車道行駛，欲前往臺北市中山區濱江市場批買果菜途中，
    途經臺北市中山區○○○路與農安街路口時，明知無駕照不
    得駕駛汽車，以及汽車行經行人穿越道，遇有行人穿越時，
    無論有無交通指揮人員指揮或號誌指示，均應暫停讓行人先
    行通過，並隨時注意車前狀況，以採取必要安全措施，又當
    時天候雖為雨天，但有些許自然光線、路面濕潤、無缺陷、
    無障礙物且其意識清楚，並無不能注意之情事，竟疏於注意
    ，不僅無照駕駛，且於路口閃黃燈顯示警告時，未放慢速度
    禮讓行人先行通過而貿然直行，迨發現前方適有路人黃贊旺
    正欲由西向東通過農安街人行穿越道時，始緊急煞車，仍因
    煞車不及，以致於右前車頭撞及黃贊旺之頭部及左胸，造成
    黃贊旺受傷倒地，經緊急送往臺北市馬偕紀念醫院臺北區急
    救後，延至同日上午9 時30分許，黃贊旺仍因顱內及胸腔內
    出血而不治死亡。甲○○於肇事後，即主動打110 電話報案
    ，並於臺北市政府警察局中山分局員警趕赴現場處理時，即
    向據報前來尚不知何人犯罪之員警自首，而接受裁判。
二、案經臺北市政府警察局中山分局報告臺灣臺北地方法院檢察
    署檢察官偵查起訴。
    理  由
一、程序事項：
    本件被告甲○○對於檢察官起訴書證據清單所提人證、物證
    之證據能力均不加以爭執，則該等證據自有證據能力，合先
    敘明。
二、認定犯罪事實之證據：
  (一)上述事實，被告除否認係在行人穿越道上撞倒被害人黃贊旺
    外，其餘事實業據被告於警詢、偵訊及本院審理時均坦承不
    諱，並有道路交通事故調查報告表、現場圖、談話記錄表、
    道路交通事故補充資料表及照片等件在卷可證，而被害人因
    此交通事故業已死亡，亦有勘驗筆錄及相驗屍體證明書附卷
    可佐。至被告雖否認並非在行人穿越道上撞及被害人云云，
    惟被告業於警詢時供稱肇事當時雨勢很大，視線不清，並不
    知道被害人當時有無行走在行人穿越道等語（偵卷第9、16
    頁），於偵訊時供述亦相符（偵卷第49頁），則其事後再於
    本院審理時否認係在行人穿越道上撞及被害人，此等供稱是
    否可採，已非無疑；兼以被害人遺留在現場之拖鞋一隻，係
    位於案發現場之行人穿越道上，此有現場照片及現場圖在卷
    可佐（偵卷第15、19、20頁）；況被告所駕車輛撞及被害人
    後，係停放於行人穿越道附近，正常情況下被害人應係行走
    於行人穿越道上。綜此，由被告供稱及相關書證等補強證據
    ，足見被告確有駕車於行人穿越道上撞及被害人，因而致其
    死亡之結果甚明，而臺北市車輛行車事故鑑定委員會鑑定意
    見書亦同此認定。
  (二)按「汽車行近未設行車管制號誌之行人穿越道前，應減速慢
    行。汽車行經行人穿越道，遇有行人穿越時，無論有無交通
    指揮人員指揮或號誌指示，均應暫停讓行人先行通過」、「
    汽車行駛時，駕駛人應注意車前狀況及兩車併行之間隔，並
    隨時採取必要之安全措施」，道路交通安全規則第103條第1
    項、第2項、第94條第3項分別定有明文。查被告駕車應注意
    上開規定，且依卷附道路交通事故調查報告表所載，案發當
    時天候雖為雨天，但有些許自然光線、路面濕潤、無缺陷、
    無障礙物且其意識清楚，並無不能注意之情事，竟疏未注意
    車前狀況、減速慢行而禮讓行人，致撞及被害人，則結果之
    發生，顯係被告可得避免或防止，其就本件交通事故之發生
    自有過失甚明。而其上開過失行為致生被害人死亡之結果，
    被告之過失行為與被害人死亡間，自有相當因果關係。
  (三)綜上所述，由被告之供稱及相關書證等補強證據，足證被告
    確有業務過失致人於死之犯行。是本件事證明確，被告犯行
    堪以認定，應予依法論科。
三、論罪科刑：
  (一)核被告所為，係犯刑法第276條第2項之業務過失致死罪。被
    告於肇事後，即主動打110 電話報案，並在臺北市政府警察
    局中山分局員警前往現場處理時，於其上開犯行未為任何有
    偵查犯罪職權之公務員知悉前，不逃避裁判而當場向警員自
    首，承認其為肇事人，此有解送人犯報告書附卷可參（偵卷
    第3 頁），顯見被告已向該管公務員申述犯罪事實，而不逃
    避裁判，已合於刑法第62條前段所定對於未發覺之犯罪自首
    而接受裁判之要件，應依該條規定減輕其刑。又被告無照駕
    車，且駕車行經行人穿越道時，不依規定禮讓行人優先通行
    ，因而致被害人死亡，即應依道路交通管理處罰條例第86條
    第1 項規定加重其刑。被告同時有刑之加重及減輕事由，應
    先加後減之。爰審酌：1.被告係國小肄業之學歷，以從事果
    菜批發販售為業，智識程度雖非高，但對於相關交通規則應
    有所認識；2.被告係因過失，兼以當時天雨視線不明，始駕
    車未減速慢行而撞及在行人穿越道行走之被害人之違反義務
    程度；3.被害人因本件事故受有顱內及胸腔內出血而不治死
    亡，顯見被告所為造成被害人生前異常痛苦，其所生危險及
    危害均高；4.被告於警詢、偵訊及本院審理時均能坦承部分
    犯行，且事後業於本院審理時與被害人家屬達成和解，並取
    得被害人家屬宥恕，顯有悔意之犯後態度等一切情狀，量處
    如主文所示之刑。
  (二)查被告前未曾因故意犯罪受有期徒刑以上刑之宣告，此有卷
    附臺灣高等法院被告前案紀錄表可按，其因一時失慮，偶罹
    刑典，經此罪刑之宣告後，當知所警惕，信無再犯之虞，且
    如入監服刑，勢將無法按期給付應清償被害人家屬之款項（
    如下述），兼以被害人家屬亦同意被告如按期清償和解內容
    ，即同意給予被告改果自新之機會（本院卷第23頁），是本
    院認就其所宣告之刑以暫不執行為適當，爰宣告緩刑2 年，
    並參酌被害人家屬之意見，命被告依雙方於96年11月26日在
    本院所成立和解之內容，亦即：被告應給付被害人家屬總額
    新台幣（下同）20萬元，其中於96年11月26日當日給付2萬5
    千元，餘款17萬5千元分7期給付，於每月26日前給付1期2萬
    5千元。且被告如有1期未履行，即撤銷緩刑之條件，此部分
    並得為民事強制執行名義。
據上論斷，應依刑事訴訟法第273條之1第1項、第299條第1 項前
段，道路交通管理處罰條例第86條第1項，刑法第276條第2 項、
第62條前段、第74條第1項第1款、第2項第3款，刑法施行法第1
條之1，判決如主文。
本案經檢察官高怡修到庭執行職務。
中　　華　　民　　國　　96　　年　　12　　月　　10　　日
　　　　　　　　　        交通法庭    法　官　林孟皇
本正本證明與原本無異。
如不服本判決，應於判決送達後10日內向本院提出上訴狀（應抄
附繕本）。告訴人或被害人如對於本判決不服者，應具備理由請
求檢察官上訴，其上訴期間之計算係以檢察官收受判決正本之日
期為準。
　　　　　　　　　　      　　　　　　書記官　宋德華
中　　華　　民　　國　　96　　年　　12　　月　　10　　日
附錄本案論罪科刑法條全文：
中華民國刑法第276條（過失致死罪）
因過失致人於死者，處二年以下有期徒刑、拘役或二千元以下罰
金。
從事業務之人，因業務上之過失犯前項之罪者，處五年以下有期
徒刑或拘役，得併科三千元以下罰金。
